【裁判字號】    98,簡上,511
【裁判日期】    980623
【裁判案由】    詐欺
【裁判全文】
臺灣板橋地方法院刑事判決             98年度簡上字第511號
上  訴  人
即  被  告  乙○○
上列上訴人即被告因詐欺案件，不服本院98年度簡字第151號中
華民國98年2月23日第一審判決（聲請簡易判決處刑案號：97年
度偵字第33865號），提起上訴，本院管轄之第二審合議庭判決
如下：
    主  文
上訴駁回。
乙○○緩刑貳年，並應於判決確定後參個月內向公庫支付新臺幣
伍萬元。
    事  實
一、乙○○依其智識程度及社會經驗，預見將其所申請之金融帳
    戶存摺、提款卡（含密碼）提供予不詳人士使用，可幫助不
    詳人士提領獲取詐欺犯罪所得，竟在該結果之發生不違背其
    本意之情形下，基於幫助詐欺取財之不確定故意，於民國九
    十七年八月八日（即後述甲○○遭詐騙轉帳之時間）前之九
    十七年間某日，在不詳地點，將其前申請開立之中華郵政股
    份有限公司板橋市板橋郵局（下稱板橋郵局）帳號0000
    000－0000000號帳戶之存摺、提款卡及密碼等物
    ，提供予詐欺集團成員即真實姓名年籍不詳之成年男子，藉
    以幫助該詐欺集團成員從事詐欺取財之犯行。嗣該詐欺集團
    成員意圖為自己不法之所有，利用乙○○所提供之前開板橋
    郵局帳戶，自稱東森購物財務部門、第一銀行信用卡部門之
    人員，於九十七年八月八日晚間十時許起，陸續撥打電話向
    甲○○佯稱其前於電視購物台購物時所使用之信用卡付款有
    誤，需至提款機作付款動作，以利封鎖電腦付款系統云云，
    使甲○○信以為真而陷於錯誤，依指示前往自動櫃員機操作
    ，而於同日晚間十一時四分、十一時十分許，接續轉帳新台
    幣（下同）二萬九千九百八十九元、二萬九千九百八十九元
    （共計五萬九千九百七十八元）至乙○○提供之上開板橋郵
    局帳戶，俟詐欺犯成員發現甲○○將款項轉入前開郵局帳戶
    後，隨即派員於當日分三次以提款卡提領乙○○上開郵局帳
    戶內之款項。後因甲○○發覺有異，報警循線查悉上情。
二、案經臺北縣政府警察局三重分局報請臺灣板橋地方法院檢察
    署檢察官偵查後聲請簡易判決處刑。
    理  由
一、證據能力部分：
    查被告即上訴人乙○○對於下列各項證據方法之證據能力均
    無意見，本院審酌各證據方法作成時之情況，認為並無不適
    當之情事，依刑事訴訟法第一百五十九條之五規定，均得作
    為證據，合先敘明。
二、認定犯罪事實所憑之證據及理由：
(一)上揭犯罪事實，業據被告乙○○於本院審理中坦承不諱（見
    本院審判筆錄第十一頁），核與證人即被害人甲○○於警詢
    中證述被詐騙而轉帳之情節相符，且被告知悉上開郵局帳戶
    遭設定為警示帳戶後，其至警局要求員警撤銷警示帳戶之設
    定一節，亦據證人即員警丙○○於本院審理中證述屬實，並
    有合作金庫銀行自動櫃員機交易明細單二紙、被告上開板橋
    郵局帳戶基本資料暨交易明細各一件在卷可稽。至被告於本
    院審理中雖未明確供述其交付上開帳戶予詐欺犯成員之詳細
    時間，但徵之金融機構帳戶之金融卡及密碼之專有性甚高，
    一般人均會妥為保管，而本件詐欺犯成員詐騙被害人甲○○
    陷於錯誤而將款項轉帳至所收集之被告上開郵局帳戶，並於
    當日遭人分次以提款卡提領方式將上開帳戶內大部分款項領
    取一空，衡諸常情，若非被告將上開銀行帳戶之金融卡及密
    碼提供予他人使用，本件詐欺犯成員實難以取得該帳戶之金
    融卡及密碼等物，益徵被告於本院審理中坦承其有提供上開
    郵局帳戶資料以幫助他人詐欺之事實，應信屬實；復參酌被
    害人甲○○受詐騙而轉帳時間為九十七年八月八日，堪認本
    件被告上開郵局帳戶存摺、金融卡及密碼等物，應係九十七
    年八月八日（即甲○○遭詐騙轉帳之時間）前之九十七年間
    某日提供予詐欺犯成員使用。
(二)按任何人均可辦理金融帳戶之存摺、金融卡（含密碼）使用
    ，如無正當理由，實無借用他人帳戶金融卡使用之理，而銀
    行帳戶之金融卡及密碼亦事關個人財產權益之保障，其專有
    性甚高，除非本人或與本人親密關係者，難認有何理由可自
    由流通使用該金融卡及密碼，一般人均有妥為保管及防止他
    人任意使用之認識，縱特殊情況偶需交付他人使用，亦必深
    入瞭解用途及合理性，始予提供，且該等專有物品如落入不
    明人士手中，而未加以闡明正常用途，極易被利用為與財產
    有關之犯罪工具，而有犯罪意圖者，非有正當理由，竟徵求
    他人提供帳戶，客觀上可預見其目的，係供為某筆資金之存
    入，後再行領出之用，且該筆資金之存入及提領過程係有意
    隱瞞其流程及行為人身分曝光之用意，一般人本於一般認知
    能力均易於瞭解，報章媒體復一再披露詐騙集團為規避查緝
    ，故使用他人帳戶以遂行詐欺之不法犯罪態樣，被告為一智
    慮健全、有工作經驗之人，對此自難諉為不知，且被告任意
    交付郵局帳戶之存摺、金融卡、密碼等物予他人，該人既有
    使用帳戶之需，竟不思自行申辦，反大費周章收集他人帳戶
    金融卡、密碼使用，顯與一般交易常情相悖，則其用途實屬
    可疑，足證被告應可預見郵局帳戶之存摺、金融卡（含密碼
    ）等物提供他人使用，將幫助他人實施詐欺犯罪，竟仍將其
    帳戶之存摺、金融卡、密碼交付該來路不明之人，是縱無證
    據證明被告明知該人之犯罪態樣係以該帳戶供詐欺之用，惟
    其顯具縱有人以其銀行帳戶實施詐欺犯罪亦不違背其本意之
    幫助意思至明。綜上，足認被告之自白與事實相符，洵堪採
    為認定事實之依據。本案事證明確，被告犯行洵堪認定，應
    予依法論科。
三、核被告乙○○所為，係犯刑法第三十條第一項、第三百三十
    九條第一項之幫助詐欺取財罪。被告以幫助之意思，參與構
    成要件以外之行為，為幫助犯，應依同法第三十條第二項之
    規定，按正犯之刑減輕之。原審以被告所犯幫助詐欺取財罪
    ，事證明確，並適用刑事訴訟法第四百四十九條第一項前段
    、第三項、第四百五十四條第二項，刑法第三十條第一項前
    段、第二項、第三百三十九條第一項、第四十一條第一項前
    段，刑法施行法第一條之一第一項、第二項前段規定，審酌
    被告之素行，及其提供帳戶供他人詐欺取財，助長詐騙財產
    犯罪之風氣，增加被害人尋求救濟之困難，並擾亂金融交易
    往來秩序，危害社會正常交易安全，兼衡其犯罪動機、目的
    、手段及犯後態度等一切情狀，量處有期徒刑二月，並諭知
    易科罰金之折算標準，其認事用法均無違誤，量刑亦屬妥適
    ，自應予維持。上訴人即被告乙○○原以不服原審判決為由
    提起上訴（嗣於本院審理中已坦承幫助詐欺取財犯行，見本
    院審判筆錄第十一頁），非有理由，應予駁回。末查，被告
    乙○○前未曾因故意犯罪受有期徒刑以上刑之宣告，此有臺
    灣高等法院被告前案紀錄表一份附卷可稽，其因年輕識淺，
    一時失慮，致觸犯本件犯行，事後於本院審理中已坦承犯行
    ，而被害人甲○○於本院審理中表示其考量被告之家庭經濟
    狀況後，願意原諒被告並給予自新機會，亦不求償等語，被
    告經此偵審程序及罪刑之宣告，當知所警惕，應無再犯之虞
    ，本院認所宣告之刑以暫不執行為適當，併予宣告緩刑二年
    ，以啟自新。另斟酌被告上開犯行所造成之法益侵害程度，
    認應命被告向公庫支付一定之金額為宜，爰依刑法第七十四
    條第二項第四款規定，併命被告應於判決確定後三個月內向
    公庫支付五萬元。
據上論斷，應依刑事訴訟法第四百五十五條之一第一項、第三項
、第三百六十八條、第三百六十四條，刑法第七十四條第一項第
一款、第二項第四款，判決如主文。
本案經檢察官曾文鐘到庭執行職務。
中    華    民    國    98    年    6     月    23    日
                        交通法庭審判長法  官  白光華
                                      法  官  曾淑娟
                                      法  官  楊志雄
以上正本證明與原本無異
本件不得上訴
                                      書記官  陳春銘
中    華    民    國    98    年    6     月    23    日
附錄本案論罪科刑法條全文：
中華民國刑法第339 條第1 項
意圖為自己或第三人不法之所有，以詐術使人將本人或第三人之
物交付者，處5年以下有期徒刑、拘役或科或併科1千元以下罰金


司法院資訊處製作；財團法人民間司法改革基金會備份。
